【裁判字號】    99,訴,292
【裁判日期】    990624
【裁判案由】    違反毒品危害防制條例
【裁判全文】
臺灣彰化地方法院刑事判決              99年度訴字第292號
公  訴  人  臺灣彰化地方法院檢察署檢察官
被      告  甲○○
上列被告因違反毒品危害防制條例案件，經檢察官提起公訴（98
年度毒偵字第2654號），本院依簡式審判程序判決如下：
    主  文
甲○○施用第一級毒品，處有期徒刑柒月。又施用第二級毒品，
處有期徒刑肆月，扣案之甲基安非他命壹包（驗餘淨重壹點壹肆
公克）及其包裝袋沒收銷燬之，扣案之玻璃吸食器壹支沒收。主
刑部分應執行有期徒刑拾月。
    犯罪事實
一、甲○○前因施用毒品案件，經裁定移送觀察、勒戒後，因認
    無繼續施用毒品之傾向，於91年5 月29日執行完畢釋放，並
    由臺灣彰化地方法院檢察署檢察官以91年度毒偵第1194號為
    不起訴處分確定；同年間又因施用第一、二級毒品案件，經
    送觀察、勒戒後，認有繼續施用毒品之傾向，而續送強制戒
    治，於民國92年10月11日執行完畢出所，同次犯行並經檢察
    官提起公訴，繼由本院以91年度訴字第1444號判處8 月、4
    月，應執行有期徒刑10月確定，並於93年8 月4 日縮短刑期
    執行完畢出獄（本件不構成累犯）。
二、詎甲○○仍不思悔改，又基於施用第一級毒品海洛因之犯意
    ，於98年12月27日凌晨4 時許，在其位於彰化縣彰化市○○
    里○○路○ 段351 號之住處，以將海洛因摻水稀釋後置於針
    筒再注射至體內之方式，施用第一級毒品海洛因1 次。另基
    於施用第二級毒品甲基安非他命之犯意，於98年12月26日晚
    間7 時許，在前揭住處，以將甲基安非他命置於玻璃球內點
    火燒烤成煙霧狀後再吸入體內之方式，施用第二級毒品甲基
    安非他命1 次。嗣於98年12月27日上午9 時30分許，在職司
    偵查之檢警人員發覺前，主動至彰化縣警察局彰化分局快官
    派出所，向警方坦承其有前揭施用海洛因及甲基安非他命犯
    行，並交付其所有供施用之甲基安非他命1 包（驗餘淨重1.
    14公克），及其所有供其於前揭時、地施用甲基安非他命所
    使用之玻璃吸食器1 支，嗣經警對其採尿送驗後，結果確呈
    現嗎啡及甲基安非他命陽性反應。惟甲○○於本院審理中，
    並未依通知到庭，復拘提無著，經本院依法發布通緝後，始
    經警緝獲到案，而未自願接受裁判（不符合自首要件）。
三、案經彰化縣警察局彰化分局報請臺灣彰化地方法院檢察署檢
    察官偵查起訴。
    理  由
一、本件被告甲○○所犯係死刑、無期徒刑、最輕本刑為3 年以
    上有期徒刑以外之罪，其於準備程序就前揭被訴事實為有罪
    之陳述，經受命法官告知簡式審判程序之旨，並聽取其與公
    訴人之意見後，本院認無不得或不宜改依簡式審判程序進行
    之處，爰依刑事訴訟法第273 條之1 第1 項、第284 條之1
    ，裁定本案由受命法官獨任進行簡式審判程序，合先敘明。
二、上開犯罪事實，有下列證據可資證明：
    (一)彰化縣警察局彰化分局委託檢驗尿液代號與真實姓名對照
      認證單。
    (二)詮昕科技股份有限公司濫用藥物尿液檢驗報告。
    (三)扣案之白色結晶體1包，及憲兵司令部刑事鑑識中心鑑定
      書。
    (七)扣案之玻璃吸食器1支。
    (八)臺灣高等法院被告前案紀錄表，及偵卷所附刑案資料查註
      紀錄表。
    (九)被告於警詢、偵訊及本院審理時之供述。
三、論罪科刑：
    (一)按毒品危害防制條例於92年7月9日修正公布，自93年1月9
      日施行，其中第20條、第23條將施用毒品之刑事處遇程序
      ，區分為「初犯」及「5年內再犯」、「5年後再犯」。依
      其立法理由之說明：「初犯」，經觀察、勒戒或強制戒治
      後，應為不起訴處分或不付審理之裁定；經觀察、勒戒或
      強制戒治執行完畢釋放後，「5年內再犯」者，因其再犯
      率甚高，原實施之觀察、勒戒及強制戒治既已無法收其實
      效，爰依法追訴或裁定交付審理。至於經觀察、勒戒或強
      制戒治執行完畢釋放後，「5 年後再犯」者，前所實施之
      觀察、勒戒或強制戒治已足以遮斷其施用毒品之毒癮，為
      期自新及協助其斷除毒癮，仍適用「初犯」規定，先經觀
      察、勒戒或強制戒治之程序。從而依修正後之規定，僅限
      於「初犯」及「5 年後再犯」二種情形，始應先經觀察、
      勒戒或強制戒治程序。倘被告於5 年內已再犯，經依法追
      訴處罰，縱其第3 次（或第3 次以上）再度施用毒品之時
      間，在初犯經觀察、勒戒或強制戒治執行完畢釋放5 年以
      後，已不合於「5 年後再犯」之規定，且因已於「5 年內
      再犯」，顯見其再犯率甚高，原實施觀察、勒戒或強制戒
      治，已無法收其實效，即應依該條例第10條處罰（最高法
      院95 年 第7 次刑事庭會議決議參照）。查本件被告前因
      施用毒品案件，經送觀察勒戒及強制戒治執行完畢釋放後
      5 年內，仍因施用毒品犯行而遭訴追、判刑，是本件被告
      並不合於「5 年後再犯」之規定，揆諸上開說明，被告所
      為已符合毒品危害防制條第23條第2 項之所定之追訴要件
      ，並無「初犯」規定之適用，自毋須再重新施予觀察、勒
      戒之處遇程序，而應直接訴追處罰。
    (二)核被告所為，係犯毒品危害防制條例第10條第1 項之施用
      第一級毒品罪，及同條第2 項之施用第二級毒品罪。被告
      於施用前持有第一、二級毒品之低度行為，應為施用之高
      度行為所吸收，不另論罪。被告所犯前揭2 罪，犯意各別
      ，行為互殊，應分論併罰。
    (三)檢察官起訴書雖認被告有自首情事，請求依刑法第62條規
      定減輕其刑，惟按對於未發覺之罪自首而受裁判者，得減
      輕其刑，刑法第62條前段定有明文。查本件被告所犯施用
      第一、二級毒品罪，雖被告亦係於有偵查犯罪職權之機關
      或個人發覺其犯罪前，主動向警員坦承分別於前揭時、地
      有施用海洛因及甲基安非他命等情，已據被告陳明在卷，
      並有被告之警詢筆錄在卷可佐，惟被告事後於本院審理時
      ，經合法傳喚未到庭，經本院囑警拘提亦未果，係經本院
      發佈通緝後，始到案接受裁判一節，有本院99年4 月15日
      刑事報到單、彰化縣警察局彰化分局拘提事項簡覆表及本
      院99年6 月2 日99年彰院賢緝字第116 號通緝書各1 份在
      卷可稽，是被告本件施用第一、二級毒品犯行，既非自願
      接受裁判，即與自首要件未合，併此敘明。
    (四)爰審酌被告前有施用毒品之前科，復曾執行觀察勒戒、強
      制戒治之處分，猶未能戒除毒癮，而再為本件施用毒品之
      犯行，尚乏禁絕毒害之決心，惟其於本院審理時尚能坦認
      犯行，且其雖不符合自首之要件，然其確係主動表明曾施
      用毒品並同意警方採尿送驗，足見頗有悔悟之意，暨審酌
      被告之智識程度、素行紀錄等一切情狀，量處如主文所示
      之刑，並定其應執行之刑，以資儆懲。
四、沒收：
    (一)扣案之甲基安非他命1 包（驗餘淨重1.14公克），為第二
      級毒品，該毒品與其無法析離之包裝袋，均應依毒品危害
      防制條例第18條第1 項前段宣告沒收銷燬之。
    (二)扣案之玻璃吸食器1 支，為被告所有，供其為本案施用第
      二級毒品甲基安他命所使用之物，業據其供承在卷，應依
      刑法第38條第1 項第2 款之規定宣告沒收。
五、如不服本判決應於收受判決後10日內向本院提出上訴書狀，
    並應敘述具體理由。其未敘述上訴理由者，應於上訴期間屆
    滿後20日內向本院補提理由書（須附繕本），切勿逕送上級
    法院。
據上論斷，應依刑事訴訟法第273條之1第1項、第299條第1項前
段、第310條之2、第454條第1項，毒品危害防制條例第10條第1
項、第2項、第18條第1項前段，刑法第11條、第38條第1項第2款
、第51條第5款，判決如主文。
本案經檢察官賴志盛到庭執行職務。
中    華    民    國    99    年    6     月    24    日
                  刑事第七庭      法  官  黃玉齡
以上正本證明與原本無異。
如不服本判決，應於收受判決後10日內向本院提出上訴書狀，並
應敘述具體理由；其未敘述上訴理由者，應於上訴期間屆滿後20
日內向本院補提理由書（均須按他造當事人之人數附繕本「切勿
逕送上級法院」）。
中    華    民    國    99    年    6     月    24    日
                                  書記官  黃鏽金
附錄論罪科刑法條：
毒品危害防制條例第10條
施用第一級毒品者，處 6 月以上 5 年以下有期徒刑。
施用第二級毒品者，處 3 年以下有期徒刑。

司法院資訊處製作；財團法人民間司法改革基金會備份。
